臺灣臺北地方法院刑事判決　　　　　　　95年度易字第2496號
公　訴　人　臺灣臺北地方法院檢察署檢察官
被　　　告　乙○
選任辯護人　周嬿容律師
上列被告因違反證券交易法案件，經檢察官提起公訴（95年度偵
字第9750號），被告於準備程序進行中就被訴事實為有罪之陳述
，經本院告知簡式審判程序之旨，並聽取公訴人、被告及辯護人
之意見後，本院合議庭裁定改依簡式審判程序審理，並判決如下
：
    主  文
乙○共同連續違反非證券商不得經營證券業務之規定，處有期徒
刑伍月，如易科罰金以銀元佰元即新臺幣玖佰元折算壹日。
    事  實
一、乙○、甲○○（另行審結）自民國九十一年十月間某日起至
    九十二年五月二十一日止，在位於台北市○○○路○段一三
    四號九樓之「趨勢資訊有限公司」（下稱趨勢公司）擔任業
    務員，其等明知「趨勢公司」未經主管機關核准並取得許可
    證照，不得經營證券業務，竟與該公司負責人楊宜忠（另經
    本院以九十二年度簡字第三八六八號判處有期徒刑六月確定
    ）、業務員黃守德（另經臺灣基隆地方法院以九十四年度基
    簡字第三七三號判處有期徒刑六月確定）共同基於未取得證
    券商資格而逕以「趨勢公司」名義承銷未上市、未上櫃公司
    股票之犯意聯絡，承銷「超銳電子股份有限公司」（下稱超
    銳公司）、「鐿創科技股份有限公司」（下稱鐿創公司）、
    「多圓科技股份有限公司」（下稱多圓公司）之股票。楊宜
    忠等人以每股新台幣（下同）三二至四二元之價格向盤商買
    入上開公司股票後，再以每股三九至五八元不等之價格，承
    銷予客戶張松芳、蔡正得等人，並由黃守德提供陳玉樺建華
    銀行忠孝分行帳戶（帳號：00000000000號 ）予客戶匯款，
    共計得款約一千二百六十萬元，乙○、甲○○再從中抽取佣
    金。嗣「趨勢公司」於九十二年五月二十一日遭查獲後，黃
    守德又於九十二年六月二十三日在台北市○○路○段三五號
    七樓成立「祥展科技資訊有限公司」（下稱祥展公司），由
    其擔任負責人，並招攬乙○擔任業務經理、甲○○擔任業務
    員、丙○○（另行審結）擔任行政經理，其等亦知「祥展公
    司」未經主管機關核准並取得許可證照，不得經營證券業務
    ，竟與該黃守德基於同前犯意，自九十二年六月二十三日起
    至同年九月間某日止，由黃守德向姓名、年籍不詳之鄭姓盤
    商取得「勁佳光電股份有限公司」（下稱勁佳公司）、「正
    盈半導體股份有限公司」（下稱正盈公司）、「駿瀚生化股
    份限公司」（下稱駿瀚公司）、「彩華科技股份有限公司」
    （下稱彩華公司）之股票後，再由乙○、甲○○、丙○○等
    人以「祥展公司」名義將上開股票售予李傳鈞、劉達生、蔡
    正得、張松芳等人。黃守德並提供其於第一商業銀行開設之
    00000000000000號帳戶供客戶匯款之用，獲取之利潤則由黃
    守德分得三成，乙○、甲○○、丙○○各分得所推銷部分之
    七成。
二、案經臺灣基隆地方法院檢察署檢察官自動檢舉並呈請臺灣高
    等法院檢察署檢察長核轉台灣台北地方法院檢察署檢察官偵
    辦。
　　理  由
一、前述犯罪事實，業據被告乙○於本院審理時坦承不諱，核與
    買受股票之張松芳、蔡正得、李傳鈞、劉達生等人指述之情
    節相符。而被告明知「趨勢公司」、「祥展公司」未經主管
    機關核准經營證券業務，卻仍以各該公司名義販賣股票予他
    人乙節，並據另案被告黃守德、楊宜忠於偵查中證述明確。
    此外，並有張松芳、蔡正得、李傳鈞、劉達生之存摺影本、
    陳玉樺與黃守德前揭帳戶之往來明細資料、「趨勢公司」與
    「祥展公司」之公司基本資料查詢、「超銳公司」、「多圓
    公司」、「鐿創公司」、「正盈公司」」「勁佳公司」之股
    票影本、上開公司之公司簡介、營運企畫書及股票文宣廣告
    、甲○○及乙○在「祥展公司」使用之名片各一份在卷可稽
    。足見被告上開自白確與事實相符，應堪採信。故本件事證
    明確，被告犯行堪以認定。
二、論罪科刑部分：
(一)、查被告乙○行為後，刑法業於九十四年二月二日修正公布部
    分條文，並於九十五年七月一日施行。依修正後刑法第二條
    第一項規定：「行為後法律有變更者，適用行為時之法律。
    但行為後之法律有利於行為人者，適用最有利於行為人之法
    律。」，此條規定係規範行為後法律變更所生新舊法律比較
    適用之準據，是刑法第二條本身雖經修正，尚無比較新舊法
    之問題，應一律適用裁判時之現行刑法第二條，以決定適用
    之刑罰法律。又被告行為時之刑法第二十八條規定：「二人
    以上共同實施犯罪之行為者，皆為正犯」；而被告行為後，
    上開法條業經修正為：「二人以上共同實行犯罪之行為者，
    皆為正犯」。揆諸本條之修正理由，係為釐清陰謀共同正犯
    與預備共同正犯是否為本條所指之共同正犯。而本案被告有
    實行未經主管機關核准，擅自承銷有價證券之構成要件行為
    ，不論依新、舊法規定，均屬該條所指之共同正犯，故應適
    用修正後之刑法第二十八條規定。再被告行為時之刑法第五
    十六條規定：「連續數行為而犯同一之罪名者，以一罪論。
    但得加重其刑至二分之一。」；至被告二人行為後上開法條
    則已刪除。該項刪除雖非犯罪構成要件之變更，但已影響行
    為人刑罰之法律效果，自屬法律有所變更，而有比較新舊法
    之必要。乙○先後在「趨勢公司」、「祥展公司」承銷有價
    證券之行為，若依舊法規定，僅以一罪論；若依新法，則須
    分論併罰。經比較新、舊法之結果，應以其行為時之舊法較
    為有利。自應依修正後刑法第二條第一項前段規定，適用修
    正前刑法之相關規定，予以論處。
(二)、按證券商須經主管機關之許可及發給許可證照，方得營業；
    非證券商不得經營證券業務，證券交易法第四十四條第一項
    定有明文。而有價證券之承銷、自行買賣、行紀、居間，即
    係所謂之證券業務，同法第十五條規定甚明。又該法第一百
    七十九條規定「法人違反本法之規定者，依本章各條之規定
    處罰其行為之負責人。」，可知法人違反證券交易法時，應
    由實際違反證券交易法之行為人負責，是「趨勢公司」負責
    人楊宜忠、「祥展公司」負責人黃守德，自應依證券交易法
    第一百七十九條、第一百七十五條規定處罰。而被告雖非上
    述兩家公司之負責人，但與楊宜忠、黃守德有犯意聯絡與行
    為分擔，依刑法第三十一條第一項規定，仍為共同正犯，但
    得依法減輕其刑。故核被告所為，係犯未經主管機關許可而
    經營證券業務罪。又被告分別於「趨勢公司」、「祥展公司
    」任職期間多次非法承銷股票之行為，各係包括一罪，僅論
    以一罪。然被告先後於該二家公司所犯之非法承銷股票行為
    ，則係在緊接之時間內，以相同之手法觸犯構成要件相同之
    罪名，顯基於概括犯意反覆為之，為連續犯，應以一違反非
    證券商不得經營證券業務罪論，且依法加重其刑，並先加而
    後減之。爰審酌被告於行為時年紀不輕，謀生較為不易，其
    受僱於楊宜忠與黃守德，為謀生活遂依指示為前述非法行為
    ，犯罪手段及惡性均較實際負責人為輕，惟其犯行對買受人
    及金融交易秩序業已造成損害；乃考量其為不法行為之時間
    久暫、販賣之股票金額多寡，以及其犯罪後坦承犯行，表示
    悔意等一切情狀，量處如主文所示之刑。再被告行為時之刑
    法第四十一條第一項前段規定：「犯最重本刑為五年以下有
    期徒刑以下之刑之罪，而受六個月以下有期徒刑或拘役之宣
    告，因身體、教育、職業、家庭之關係或其他正當事由，執
    行顯有困難者，得以（銀元）一元以上三元以下折算一日，
    易科罰金。」。又被告行為時之易科罰金折算標準，依修正
    前罰金罰鍰提高標準條例第二條規定（現已刪除），就其原
    定數額提高為一百倍折算一日，是本件被告行為時之易科罰
    金折算標準，應以銀元一百元至三百元即新臺幣三百元至九
    百元折算為一日。惟被告行為後新法第四十一條第一項前段
    修正為：「犯最重本刑為五年以下有期徒刑以下之刑之罪，
    而受六個月以下有期徒刑或拘役之宣告者，得以新臺幣一千
    元、二千元或三千元折算一日，易科罰金。」。比較修正前
    後之易科罰金折算標準，以修正前之規定較有利於被告，乃
    適用修正前刑法之相關規定，諭知易科罰金之折算標準。扣
    案如附表所示之物，分屬「趨勢公司」、「祥展公司」所有
    之物，並非被告或共同被告等人所有之物，且上開物品業經
    臺灣基隆地方法院於九十四年度基簡字第三七三號案件中諭
    知沒收，有該判決一份存卷可參，故上開物品亦已滅失，爰
    不諭知沒收，併此敘明。
據上論斷，應依刑事訴訟法第二百七十三條之一第一項、第二百
九十九條第一項前段，證券交易法第一百七十五條、第一百七十
九條，刑法第二條第一項前段、第十一條前段、第二十八條、第
三十一條第一項，九十五年七月一日修正施行前刑法第五十六條
、第四十一條第一項前段，修正前罰金罰鍰提高標準條第二條，
現行法規所定貨幣單位折算新臺幣條例第二條，判決如主文。
本案經檢察官張友寧到庭執行職務。
中　　華　　民　　國　　96　　年　　2　月     16      日
                    刑事第三庭    法  官  游士珺
上正本證明與原本無異。
如不服本判決，應於判決送達後10日內向本院提出上訴狀（應抄
附繕本）。告訴人或被害人如對於本判決不服者，應具備理由請
求檢察官上訴，其上訴期間之計算係以檢察官收受判決正本之日
期為準。
                                  書記官  林素霜
中　　華　　民　　國　　96　　年　　2 　　月　　16　　日
附表：股票成交紀錄壹冊、超銳股票成交紀錄壹冊、鐿創股票認
      購確認單壹冊、客服電訪紀錄表貳冊、業績統計表壹冊、
      教育訓練資料壹冊、客戶名單壹冊、業績考核辦法壹冊、
      超銳公司宣傳資料壹冊、鐿創公司宣傳資料壹冊、多圓公
      司宣傳資料壹冊、員工薪資表壹冊、同意書壹冊、廣告壹
      冊、股票領取登記表壹冊、鐿創股票認購確認單壹冊、空
      白股票認購確認書壹冊、股票領取證明書壹冊、銀行帳簿
      壹冊、鐿創股東成交紀錄壹冊、九十二年三月及四月之發
      票各壹冊。
附錄論罪科刑實體法條文：
證券交易法第44條
證券商須經主管機關之許可及發給許可證照，方得營業；非證券
商不得經營證券業務。
證券商分支機構之設立，應經主管機關許可。
外國證券商在中華民國境內設立分支機構，應經主管機關許可及
發給許可證照。
證券商及其分支機構之設立條件、經營業務種類、申請程序、應
檢附書件等事項之設置標準與其財務、業務及其他應遵行事項之
規則，由主管機關定之。
前項規則有關外匯業務經營之規定，主管機關於訂定或修正時，
應洽商中央銀行意見。
證券交易法第175條
違反第18條第1項、第22條、第28條之2第1項、第43條第1項、第
43條之1第2項、第3項、第43條之5第2項、第3項、第43條之6第1
項、第44條第1項至第3項、第60條第1項、第62條第1項、第93條
、第96條至第98條、第116條、第120條或第160條之規定者，處2
年以下有期徒刑、拘役或科或併科新臺幣180萬元以下罰金。
